臺灣高等法院民事判決　　　　　　　　　　94年度再字第61號
再審原告　　丁○○○
　　　　　　兼丙○○之承受訴.
　　　　　　鍾龍綱
　　　　　　丙○○之承受訴訟.
　　　　　　甲○○
　　　　　　丙○○之承受訴訟.
　　　　　　乙○○
　　　　　　丙○○之承受訴訟.
再審被告　　桃園縣平鎮市公所
法定代理人　李月琴
訴訟代理人　沈朝標律師
當事人間確認損害賠償請求權不存在事件，再審原告對於中華民
國94年1月27日最高法院94年度台上字第148號確定判決提起再審
之訴，本院判決如下：
    主  文
再審之訴駁回。
再審訴訟費用由再審原告負擔。
    事實及理由
壹、程序方面：
一、原再審原告丙○○於民國94年8月11日死亡，有相驗屍體證
    明書可考（見本院再審卷第9頁），其法定繼承人為丁○○
    ○、鍾龍綱、甲○○、乙○○，有戶籍謄本及世系表可考（
    見本院再審卷第10頁至第12頁），丁○○○、鍾龍綱、甲○
    ○、乙○○聲明承受訴訟，有承受訴訟狀可稽（見本院再審
    卷第8頁），經核並無不合，應予准許。
二、本件兩造間之確認損害賠償請求權不存在事件，本院前審以
    91年度上字第663號判決：「(一)原判決關於駁回上訴人（指
    再審被告）下開第二項之訴部分，並訴訟費用之裁判廢棄。
    (二)確認被上訴人（指再審原告）依行政院環境保護署公害糾
    紛裁決委員會89年4月20日（89）環署裁字第15702號裁決書
    所認定自72年1月起至88年12月止對上訴人之新台幣（下同
    ）345萬4,916元之損害賠償請求權不存在。(三)其餘上訴駁回
    」（見本院上字卷第176頁之判決主文）。嗣因再審原告對
    本院上開判決聲明不服，提起上訴，經最高法院於94年1月
    27日以94年度台上字第148號判決：「(一)原判決關於確認損
    害賠償請求權不存在超過316萬5,290元及該訴訟費用部分廢
    棄。(二)上開廢棄部分，被上訴人（指再審被告）之第二審上
    訴駁回。(三)其他上訴駁回」（見最高法院94年度台再字第
    31、32號卷第1頁之民事判決主文）。嗣原再審原告丙○○
    、丁○○○對最高法院上開確定判決（下稱原確定判決）提
    起再審之訴，並以原確定判決有民事訴訟法第496條第1項第
    1款及第13款之再審理由（見最高法院上開卷第81頁至第84
    頁之書狀），其中依民事訴訟法第496條第1項第1款提起再
    審之訴部分，業經最高法院以94年度台再字第31號判決駁回
    再審之訴確定（見最高法院上開卷第137頁之民事判決），
    另依民事訴訟法第496條第1項第13款提起再審之訴部分，經
    最高法院以94年度台再字第32號裁定移送本院審理（見最高
    法院上開卷第139頁之民事裁定）。則本院僅須就再審原告
    依民事訴訟法第496條第1項第13款提起再審之訴部分為審理
    。
三、本院依職權調閱最高法院94年度台再字第31、32號及本院91
    年度上字第663號確認損害賠償請求權不存在事件全卷。
貳、實體方面：
一、再審原告主張：行政院環境保護署（下稱環保署）於94年4
    月15日所發環署管字第0940020789號函載有：「．．．回饋
    金發放之對象與計算基礎為貴所依職權所訂，其性質為政府
    機關合法行政行為所致人民之損失補償，自不能取代環保稽
    查管制、正常操作、與維護當地生活環境義務及迴避損害賠
    償責任。．．．本署裁決會所為二次損害賠償之裁決，其賠
    償係屬民事之損害賠償，與貴所訂發之回饋金性質並不相同
    ，惟是否有重複給予之問題，宜由貴所依職權自行認定，本
    署未便表示意見」等語，職此，環保署明確表示回饋金、補
    償費與侵權行為損害賠償要非同一，而上開環保署之函文，
    再審原告係於原判決確定後取得，倘確定判決所踐行之前程
    序能斟酌上開證物，再審原告當能受較有利之判決，故有民
    事訴訟法第496條第1項第13款之再審理由。又再審被告於94
    年8月31日就桃園縣平鎮市垃圾焚化爐污染乙事，於環保署
    會議室開協調會議時，已明晰回饋金與損害賠償之差異，卻
    於前程序為相反之陳述等情，爰提起再審之訴，求為命：(一)
    本院91年度上字第663號、最高法院94年度台上字第148號確
    定判決關於分別確認兩造間316萬5,290元損害賠償請求權不
    存在部分廢棄。(二)上開廢棄部分，再審被告在前程序第二審
    之上訴駁回。
二、再審被告則以：再審原告在本院91年度上字第663號訴訟繫
    屬中，於91年10月2日之答辯狀中證物三：76年6月（應為1
    月）16日陳情書，其說明事項一：「．．．如今一家均已為
    受害人」，其說明事項二：「．．．自垃圾場設立以來，順
    風可嗅到垃圾臭味，．．．聞到此臭味，有欲嘔之現象．．
    ．」，足證再審原告於72年1月16日之時或之前即已知悉有
    侵權行為，並要求補償，且於86年8月12日領有補償金。原
    確定判決以再審原告於86年8月12日領有補償金，認定再審
    原告最少於86年8月12日及知悉有損害，於法並無違誤。又
    本件再審原告以判決確定後之行政院環境保護屬於94年4月
    15日所發環署管字第0940020789號函釋作為再審新證據，顯
    然於法不合。故再審原告提起本件再審之訴，並不符合民事
    訴訟法第496條第1項第13款之再審事由等語，資為抗辯。並
    答辯聲明：再審原告之訴駁回。
三、經查：
    (一)按民事訴訟法第496條第1項第13款所謂當事人發見未經斟
      酌之證物或得使用該證物，係指在前訴訟程序不知有該證
      物，現始知之，或雖知有此而不能使用，現始得使用者而
      言（最高法院32年上字第1247號判例意旨參照）。又民事
      訴訟法第496條第1項第13款所謂當事人發見未經斟酌之證
      物，係指前訴訟程序事實審之言詞辯論終結前已存在之證
      物，因當事人不知有此，致未經斟酌，現始知之者而言。
      若在前訴訟程序事實審言詞辯論終結前，尚未存在之證物
      ，本無所謂發見，自不得以之為再審理由（最高法院29年
      年上字第1005號判例意旨參照）。
    (二)本件再審原告係以環保署於94年4月15日所發環署管字第
      0940020789號函為依據，主張行政院環境保護署明確表示
      回饋金、補償費與侵權行為損害賠償要非同一，而有民事
      訴訟法第496條第1項第13款之再審理由。惟查原確定判決
      係94年1月27日所作成（見最高法院94年度台再字第31、
      32號卷第6頁之民事判決作成日期），而再審原告已自認
      上開環保署之函件係於原判決確定後取得，有民事再審補
      正及補充理由狀可考（見最高法院94年度台再字第31、32
      號卷第84頁），上開函件既係於原確定判決作成後之94年
      4月15日所發文，即係在前訴訟程序事實審言詞辯論終結
      前，尚未存在之證物，顯與民事訴訟法第496條第1項第13
      款所謂「當事人發見未經斟酌之證物，係指前訴訟程序事
      實審之言詞辯論終結前已存在之證物，因當事人不知有此
      ，致未經斟酌，現始知之者而言」之規定不符，揆諸前開
      說明，自不得以之為再審理由。又上開證物縱經斟酌，再
      審原告亦無可受較有利益之判決，自亦無民事訴訟法第
      496條第1項第13款所規定之再審事由。是本件再審原告所
      提起之再審之訴為顯無再審理由，爰不經言詞辯論，以判
      決駁回之。
四、據上論結，本件再審之訴為顯無理由，依民事訴訟法第502
    條第2項、第78條，判決如主文。
中　　華　　民　　國　　94　　年　　10　　月　　24　　日
                  民事第七庭審判長法　官　鄭三源
                                  法　官　周美月
                                  法　官　王聖惠
正本係照原本作成。
再審原告如不服本判決，應於收受送達後20日內向本院提出上訴
書狀，其未表明上訴理由者，應於提出上訴後20日內向本院補提
理由書狀（均須按他造當事人之人數附繕本）上訴時應提出委任
律師或具有律師資格之人之委任狀；委任有律師資格者，另應附
具律師資格證書及釋明委任人與受任人有民事訴訟法第466條之
一第一項但書或第二項（詳附註）所定關係之釋明文書影本。
中　　華　　民　　國　　94　　年　　10　　月　　24　　日
                                  書記官　陳樂觀
附註：
民事訴訟法第四百六十六條之一（第一項、第二項）：
對於第二審判決上訴，上訴人應委任律師為訴訟代理人。但上訴
人或其他法定代理人具有律師資格者，不在此限。
上訴人之配偶、三親等內之血親、二親等內之姻親，或上訴人為
法人、中央或地方機關時，其所屬專任人員具有律師資格並經法
院認為適當者，亦得為第三審訴訟代理人。
